臺灣高雄地方法院刑事判決　　　　　　　　　　　　　九十年度交易字第七五八號
　　公　訴　人　臺灣高雄地方法院檢察署檢察官
　　被　　　告　甲○○
右列被告因過失致死案件，經檢察官提起公訴（九十年度偵字第一五一一八號），本
院判決如左：
    主  文
甲○○因過失致人於死，處有期徒刑柒月。
    事  實
一、甲○○考領有重型機車之駕駛執照，於民國九十年七月二十八日上午九時五十分
    許（起訴書誤載為八月十一日上午八時許），騎乘車牌號碼ＷＶＦ─二二０號輕
    型機車，沿高雄市○○○路由東向西行駛，並騎在同向之黃明松所騎乘車牌號碼
    ＺＸＷ─一０九號輕型機車之左後方，甲○○於行經該路段與中華路口之圓環欲
    右轉循圓環外側行駛時，本應注意機車駕駛人在同一車道行駛時，除擬超越前車
    外，後車與前車之間應保持隨時可以煞停之距離，以避免發生擦撞之危險，而當
    時天候晴朗、日間自然光線、柏油路面乾燥、無缺陷、無障礙物、視距良好，且
    依其智識、能力並無不能注意之情事，竟疏於注意及此，致甲○○所騎乘之機車
    車頭右上方擋泥板擦撞黃明松之機車左側近腳踏板與置物箱交接處，雙方遂因而
    人車倒地，黃明松並受有肝臟裂傷併內出血之傷害，經送高雄市阮綜合醫院緊急
    手術救治後，仍延至同年八月十日十八時十分許不治死亡。而甲○○於肇事後，
    警員張雙龍至現場處理，尚不知何人肇事時即表明係其肇事而自首。
二、案經高雄市政府警察局新興分局移送臺灣高雄地方法院檢察署檢察官偵查起訴。
    理  由
一、訊據被告甲○○固坦承有於右揭時地，騎乘機車與黃明松所騎乘之機車發生擦撞
    ，致黃明松因而受有肝臟裂傷併內出血之傷害，經送醫急救後仍不治死亡之事實
    不諱，惟辯稱：當時我有注意死者在我右前方一點點，我們同時都有要沿著圓環
    右轉，在撞碰之前我的車子都是依規定行駛在慢車道上，當時車流量不多，是死
    者的車子往我這邊傾斜才發生擦撞，我有剎車但來不及，我沒有過失云云。然查
    ，汽車同在同一車道行駛時（機車亦屬之），除擬超越前車外，後車與前車之間
    應保持隨時可以煞停之距離，道路交通安全規則第九十四條第一項定有明文，而
    參酌被告於本院審理時自陳：「我與死者都是騎在五福路上，我騎在他後面一點
    點，我們同時都有要沿著圓環右轉，要右轉入圓環時，我們車子是平行，我落後
    在五十公分以內，他是在右方，當時死者的車子就在我前面一點點，是死者的車
    子靠過來我的車子，我有剎車但來不及，當時我們車速應該是在三十公里左右。
    在碰撞之前我的車子都是依規定行駛在慢車道上，當時車流量並不多，在我印象
    中當時也沒有有很靠近我與死者的其它車子，我們前後的車子距離我們有一段距
    離」等情，及證人即員警方士勇證述：「我們到達時，派出所警員已經在現場了
    ，卷裡的四張照片就是當時我們所拍攝的，我們到現場時所看到的是被告的車子
    還倒在地上，被害人的車子已經被移動過。撞擊點是在五福路剛要轉入慢車道的
    位置，現場左邊的刮地痕是被告車子的，他的右邊刮地痕是死者車子的，死者的
    車子因為已被移動過，我們就依被告當時的談話記錄及現場所看到的刮地痕跡來
    制做現場圖，當時死者車子被撞擊點是在他車子的左側車身靠近腳踏板及置物箱
    的交接點處有擦撞痕跡，被告車子的撞擊點是在前車輪擋泥板的右前方，我們到
    現場時現場的車流量並不多，是離鋒時段」等語，再與卷附之高雄市○○○○○
    道路交通事故調查報告表及現場照片四幀所示二車於擦撞後，被害人之機車停放
    位置及刮地痕均在被告所騎乘機車及刮地痕之右側等相關位置互核觀之，被告確
    係騎在被害人後方，且兩車間之距離甚微，致被告所機乘之機車車頭擦撞被害人
    之機車左側腳踏板與置物箱交接處而肇事等節應堪認定，足見被告已違反上述之
    規定而有過失，且為前行之被害人黃明松所難以防範甚明；雖被告仍以前開情詞
    置辯，惟被害人既騎在被告前方，而是時之車流量又不大，若非被告騎乘之機車
    未保持隨時可以煞停之距離，則縱認係被害人機車突有內傾之舉，亦不致有擦撞
    之情形發生，是認被告所辯，要屬避就之詞，應不足採。又本件車禍經送高雄市
    政府建設局車輛行車事故鑑定委員會鑑定，及再經高雄市車輛行車事故議議鑑定
    委員會覆議之結果，亦認被害人係前行車，被未保持安全距離之被告自後撞及為
    肇事原因，誠屬無肇事原因之前行車黃明松所難以防範，此有該委員會九十一年
    一月二十四日高市車鑑字第０九一００００四一七號函，及覆議鑑定委員會九十
    一年五月六日九一高市覆字第四九七號函各一紙在卷可參。再者，被害人黃明松
    確係因本件交通事故死亡乙節，亦經臺灣高雄地方法院檢察署檢察官督同法醫師
    相驗明確，並製有驗斷書、相驗屍體證明書、勘驗筆錄附卷可憑，被告之過失犯
    行與被害人之死亡間，顯有相當因果關係，事證明確，被告犯行洵堪認定，應依
    法予以論科。
二、核被告所為，係犯刑法第二百七十六條第一項之過失致人於死罪。被告於肇事後
    ，警員張雙龍前往處理尚不知何人肇事時即表明係其肇事，業經證人即警員張雙
    龍到庭證述無訛，其對於未發覺之罪自首而接受裁判，應依刑法第六十二條前段
    減輕其刑。爰審酌被告前開過失之程度，及迄今尚未與被害人家屬達成和解等一
    切情狀，爰量處如主文所示之刑。
據上論斷，應依刑事訴訟法第二百九十九條第一項前段，刑法第二百七十六條第一項
、第六十二條前段，罰金罰鍰提高標準條例第一條前段，判決如主文。
中      華      民      國     九十一    年      六      月    十八     日
                                   臺灣高雄地方法院交通法庭
                                       法    官  柯彩燕
右正本證明與原本無異。
如不服本判決，應於判決送達後十日內，向本院提出上訴狀。
                                書記官    楊真芬
中    華    民    國      九十一      年      六      月     二十一   日
